臺灣臺中地方法院刑事判決
110年度易字第1939號
公  訴  人  臺灣臺中地方檢察署檢察官
被      告  陳少揚



選任辯護人  康春田律師
            陳頂新律師
            黃譓蓉律師                        
上列被告因妨害自由案件，經檢察官提起公訴（110年度偵字第1
8767號），本院判決如下：
    主  文
陳少揚犯侵入住宅罪，處有期徒刑貳月，如易科罰金，以新臺幣
壹仟元折算壹日。
    事  實
一、陳少揚之友人阮氏黃於民國109年12月14日上午9時許，前往
    友人鄭盛豪（所涉傷害罪嫌部分，業經檢察官另為不起訴處
    分確定）位於臺中市○○區○○路000巷0號之住處(下稱本案住
    處)協商合作事宜，陳少揚於同日下午前往本案住處欲找尋
    阮氏黃，竟基於侵入住宅之犯意，於同日下午4時15分許，
    未經允許亦無正當理由，即跟隨同住於本案住處之其他住戶
    進入本案住處屋內，並在屋內尋找阮氏黃，嗣於本案住處1
    樓鄭盛豪房間外發現阮氏黃之鞋子，即敲門並喊叫阮氏黃，
    鄭盛豪聽聞後走出房門並要求陳少揚離開本案住處，惟陳少
    揚仍拒絕離去而滯留屋內，雙方發生衝突，鄭盛豪徒手將陳
    少揚推拉至本案住處大門外附連圍繞之停車場，陳少揚始騎
    乘機車離去。
二、案經鄭盛豪告訴及臺灣臺中地方檢察署檢察官偵查起訴。
    理  由
一、證據能力：
  ㈠按被告以外之人於審判外之言詞或書面陳述，除法律有規定
    者外，不得作為證據；又被告以外之人於審判外之陳述，雖
    不符同法第159條之1至第159條之4之規定，而經當事人於審
    判程序同意作為證據，法院審酌該言詞陳述或書面陳述作成
    時之情況，認為適當者，亦得為證據。刑事訴訟法第159條
    第1項、第159條之5第1項分別定有明文。查，檢察官、被告
    陳少揚及辯護人就本判決以下所引用被告以外之人於審判外
    之陳述，於本院審理時均同意作為證據（見本院卷第54頁）
    ，且本院審酌該等證據之取得過程並無瑕疵，以之作為證據
    係屬適當，認均有證據能力。
  ㈡本件非供述證據部分，與本案均有關連性，亦無證據證明係
    實施刑事訴訟程序之公務員以不法方式所取得，依刑事訴訟
    法第158條之4反面解釋，當有證據能力；本院亦已於審理時
    依法踐行調查證據程序，自得為本院判斷之依據。
二、認定犯罪事實所憑證據及理由：
　  訊據被告固坦承有於上開時地未經允許即尾隨住戶進入本案
    住處，經告訴人鄭盛豪要求離開後仍滯留於內之事實，惟矢
    口否認有何侵入住宅之犯行，辯稱：因阮氏黃疑似遭告訴人
    騙去做遊走法律邊緣的事，我就前往本案住處要與告訴人及
    阮氏黃理論，伊當下覺得阮氏黃有受到威脅，想把阮氏黃帶
    離等語(見偵卷第24、50、70頁，本院卷第50頁)。辯護人辯
    護意旨略以：被告因擔心阮氏黃安危且多次撥打電話皆聯繫
    不上阮氏黃，才會進入本案住處欲將阮氏黃帶離開，且當時
    阮氏黃亦表示欲與被告離開本案處所，被告並非無端進入本
    案住處，被告所為具有社會習慣及道義上之正當理由，並不
    違背社會相當性，不得謂之「無故侵入住宅」，自難以刑法
    第306條第1項無故侵入他人住宅之罪責相繩等語(見本院卷
    第51、337至339頁)。經查：
  ㈠被告確有於上開時地未經允許即尾隨住戶進入本案住處，經
    告訴人要求離開後仍滯留於內之事實，業據被告於偵查及本
    院審理中自承在卷(見110年度偵字第7757號卷【下稱偵卷】
    第49至50頁、第68頁，本院卷第334頁至335頁)，並與證人
    即告訴人鄭盛豪、證人阮氏黃證述情節相符(見偵卷第48至4
    9、67至70頁，本院卷第176至198、第198至220頁，核退卷
    第11頁)，復有本案住處之土地建物查詢資料、告訴人之一
    親等資料查詢結果、本案住處監視器畫面翻拍照片、本案住
    處監視器錄影光碟勘驗筆錄(見偵卷第55至57、61頁，本院
    卷第52、175至176、225至229頁，核退卷第17頁)及本案住
    處監視器錄影光碟1片在卷可佐。是以，被告未經同意即於
    上開時地進入本案住處，且經告訴人要求離去後仍滯留其內
    之行為，事證明確，此部分事實先堪認定。
  ㈡被告所辯及辯護意旨不可採之理由：
　　被告及辯護人雖以上詞置辯、辯護，主張被告並非無端進入
    本案住處，所為具有社會習慣及道義上之正當理由，不違背
    社會相當性，不得謂之「無故侵入住宅」等語，然查：
　⒈關於被告進入本案住處並與告訴人發生衝突之原因為何，據
    證人即告訴人鄭盛豪於警詢、偵訊及審理中證稱：「……我確
    實與被害人陳少揚有發生糾紛及肢體拉扯。一位我女性同事
    到我家來找我聊天(阮氏黃，正確年籍資料我不知道)，忽然
    被害人陳少揚較進入我家在家中大聲咆嘯，大聲說：阮氏黄
    你是跑來找男朋友還是幹嘛？是來找男人做愛還是幹嘛等語
    ，我見狀就上前制止，並馬上要陳少揚出去，但他當時站在
    原處不出去，我就動手拉他，並與他有身體上的拉扯，我將
    他拉出我住處外，然後他在我家門口還站了約4-5分鐘就離
    開了。」、「……什麼是遊走法律邊緣，我是要找阮氏黃開雜
    貨店。」、「(問：發生衝突當天你原本在上址一樓跟陳少
    揚談論何事？)陳少揚在一樓咆哮，我請他出去他不聽。他
    一直大聲說我跟阮氏黃有奸情，我請他出去，說這是我家，
    我不認識你，如果你跟阮氏黃有什麼問題，你們自己回家解
    決。」、「(問：後來你是如何知道陳少揚進到你家？)陳少
    揚在一樓咆哮，用力敲我房門，在我房間門口一樓樓梯處咆
    哮，說我們在裡面偷情之類的。」、「(問：是否記得陳少
    揚當時咆哮什麼話？)我記不清楚了，只記得當時他說類似
    在偷情之類的話，所以當時我很生氣，就出去跟他說怎麼可
    以在我家咆哮。」、「(問：後來發生何事？)後來我請他出
    去，他說要找阮氏黃，我跟他說如果有什麼問題的話請他們
    自己回去解決，請他離開我家。」等語(見偵卷第21、50、6
    8頁，本院卷第181頁)，是告訴人前後所述情節一致，並無
    扞格，自非子虛。
　⒉反觀證人阮氏黃先於警詢中陳稱不知道被告與告訴人二人發
    生扭打糾紛之原因為何(見核退卷第11頁)，迨至告訴人對被
    告提出侵入住居告訴後，方於偵查中陳稱其當天前往本案住
    處前有告訴被告其一個人進去有一點害怕，但不清楚為何被
    告會去本案住處找他等語(見偵字卷第68至69頁)，復又於本
    院審理中證稱：「(問：當天妳要去告訴人鄭盛豪的住處之
    前，妳有無跟陳少揚說過？)12月14日下午我要去鄭盛豪家
    那天早上，我有跟陳少揚見面，我有跟他講這件事情，我跟
    他說用我的人頭當名字不知道是好或不好，我心裡有害怕，
    不曉得為什麼那時候我就是一直覺得有點害怕。」、「(問
    ：當時妳跟陳少揚說，陳少揚的反應為何？)陳少揚告訴我
    說不要去，因為他怕我會被騙，當時我的家庭很需要錢，我
    需要賺錢給我家人，所以雖然我很害怕，我還是跟他說我決
    定要去，我有跟他說我去大概中午過後就會回來，陳少揚有
    跟我講如果有任何事情要打電話跟他聯絡，他也很擔心我。
    」、「(問：當天下午陳少揚是否有用手機LINE給妳、打電
    話給妳？)都有，他有用LINE、打電話和傳簡訊給我。」、
    「(問：妳有無接聽？)陳少揚打LINE給我的時候我沒辦法接
    ，因為鄭盛豪一直拿我的手機，把手機的LINE關掉，他有告
    訴我說我不能接電話，因為他在跟我談事情，不能有任何人
    影響、打擾。……」、「(問：當時妳跟鄭盛豪證在做什麼？)
    因為當時陳少揚一直打LINE給我，我沒辦法接，一直被掛掉
    ，我跟鄭盛豪在房間裡面的時候，我聽到有人敲門的聲音，
    我想要去開門，他叫我要躲起來，當時我很害怕，他給我喝
    一杯酒，我喝完那杯酒之後頭很暈，當時在他的房間他有亮
    刀出來，跟我說『你知道這把刀是我要拿來做什麼嗎？』，因
    為我當時太害怕了，我不知道該做什麼，所以我只好坐好、
    不敢動。」等語(見本院卷第199至202頁)，衡情其於案發後
    未久之警偵程序中，對事發經過之記憶理當較為鮮明，惟均
    陳稱不清楚被告前往本案住處與告訴人發生糾紛之原因為何
    ，亦未提及告訴人於房間內有禁止其接聽電話並亮刀之強制
    、恐嚇行為，迨至告訴人對被告提出侵入住居告訴，且被告
    主張其並非無故進入之抗辯後，方於審理中詳證告訴人有上
    開強迫行為，不僅前後不一，且與常情有違。況證人阮氏黃
    曾於案發後要求告訴人不要告被告，並傳送和解書給告訴人
    簽名乙情，業據告訴人證述明確(見偵卷第71頁，本院卷第2
    41頁)，並有告訴人與證人阮氏黃間LINE對話紀錄擷圖(見本
    院卷第255頁)可參，嗣雙方和解未果，告訴人對被告提出侵
    入住居告訴後，證人阮氏黃始為上開有利被告之證述，顯有
    附和被告說詞，迴護被告之虞，其證述內容之真實性已非無
    疑。
　⒊又查證人阮氏黃於案發後，不僅未積極離開本案住處，反與
    告訴人一同在本案住處待到晚上，復由告訴人騎乘機車搭載
    其外出採買食物返回用餐，於本案住處告訴人房間內待到晚
    間7點半告訴人出門上晚班後，方行離去一節，業據證人阮
    氏黃及鄭盛豪證述明確(見本院卷第184、191至192、209至2
    10頁)，此部分事實堪以認定。惟證人阮氏黃既證稱告訴人
    曾對其為限制接聽電話及亮刀之強制、恐嚇行為，心裡感到
    害怕，見被告到場後也希望跟被告一起離開本案住處等語，
    卻又於案發後與告訴人一同用餐並待到當日晚間7點半才離
    去，所述顯與一般人受驚嚇後常見行為模式有違。況依本案
    住處屋內監視器畫面翻拍照片及勘驗內容觀之(見核退卷第1
    7頁、本院卷第52頁)，告訴人與被告發生衝突扭打之際，證
    人阮氏黃即站在本案住處大門附近，從容離去尚有餘裕，並
    無困難，惟證人阮氏黃並未選擇離去，故其證稱當時遭告訴
    人脅迫及希望跟被告一起離開等語，亦難遽採。基上，證人
    阮氏黃證述內容與客觀行為多所扞格矛盾，且悖於常情，益
    徵其證述內容之憑信性更屬有疑。再細觀告訴人所提供案發
    前後其與證人阮氏黃間LINE對話紀錄擷圖內容(見本院卷第2
    43至276頁)，可知案發前2人互動頻繁，彼此相互噓寒問暖
    及分享生活日常，告訴人並曾協助證人阮氏黃尋覓租屋處，
    且案發後雙方仍頻繁對話，並曾相約用餐，互動融洽，告訴
    人甚至帶證人阮氏黃女兒出遊，證人阮氏黃並向告訴人表示
    其女兒很開心(見本院卷第268、272頁)，與通常人遭他人為
    脅迫行為而感到害怕後，多選擇保持距離之互動模式顯然不
    同，而與常情有違，其於審理中所為對被告有利之證述內容
    ，實難採憑。
　⒋被告雖以上詞置辯，然其於案發後之警詢及初次偵訊中，僅
    提及因證人阮氏黃疑似遭告訴人騙去做不法工作，其始前往
    本案住處要與告訴人及證人「阮氏黃」2人理論，皆未提及
    有何擔心證人阮氏黃人身安危之情事，且其欲理論之對象亦
    包括證人阮氏黃(見偵卷第23至25、47至51頁)，迨至初次偵
    訊中經告訴人對其提出侵入住居告訴後，方於第二次偵訊時
    辯稱其當下覺得阮氏黃有受到威脅，想把阮氏黃帶離開等語
    (見偵卷第67至71頁)，其就進入本案住處之動機為何，已有
    前後陳述不一致之情事，真實性已容有疑。又經勘驗本案住
    處監視器錄影光碟內容，並未見證人阮氏黃有何人身安危之
    急迫情形(見本院卷第52頁)，且證人阮氏黃證述內容之真實
    性不足採憑如前述，被告復未能提出有利證據證明告訴人有
    何誘騙證人阮氏黃從事法律邊緣工作或脅迫證人阮氏黃人身
    安危之情事，自難僅憑其片面之詞而採信之。至其另辯稱因
    證人阮氏黃未接電話，著急之下始會未經允許即尾隨住戶進
    入屋內一節，然細觀案發當天其與證人阮氏黃間之LINE對話
    紀錄擷圖(見本院卷第117頁)，可知被告當天僅於下午3點16
    分時撥打一通電話與阮氏黃未經接聽，於此情形下，依一般
    人生活經驗與認知，實難認其尾隨住戶進入屋內之行為，具
    有社會習慣及道義上之正當理由，遑論有何辯護意旨所指避
    免他人身體、自由遭受不法侵害而出於不得已之行為之阻卻
    違法事由存在(見本院卷第337頁)。且被告既辯稱擔心證人
    阮氏黃之安危，自可於本案住處外呼喊證人阮氏黃或報警請
    求協助，惟經本院勘驗本案住處監視器錄影光碟，並未見被
    告有何呼喊舉動，亦不曾嘗試按壓門鈴，即貿然尾隨住戶進
    入本案住處(見本院卷第225至229頁)，其遭告訴人驅離後亦
    未再報警請求公權力介入，自其客觀行為觀之，不僅無從採
    信其辯詞，反益足徵被告進入本案住處之行為當下，其主觀
    上具有無故侵入他人住宅之犯意甚明。
　㈢綜上，經審酌本案卷內事證並相互勾稽，被告犯行已臻明確
    ，且被告所辯及辯護意旨均無可採，被告犯行洵堪認定，應
    依法論科。
四、論罪科刑：
　㈠核被告所為，係犯刑法第306條第1項侵入住宅罪。
　㈡爰以行為人責任為基礎，審酌被告無前科，素行良好，有臺
    灣高等法院被告前案紀錄表在卷可參，其僅欲尋找證人阮氏
    黃，未經允許即尾隨住戶進入本案住處，且受退去之要求後
    仍拒絕離去，法治觀念實屬淡薄，且妨害告訴人之住居安寧
    非微，所為實有不該；兼衡其犯後始終否認犯行，難認有悔
    意，檢察官請求量處有期徒刑以上之刑（見本院卷第339頁
    ）；暨被告大學畢業、未婚無子女、需照顧父親、職業為貨
    運業、經濟狀況普通(見本院卷第339頁)等一切情狀，量處
    如主文所示之刑，並諭知如易科罰金之折算標準。
據上論斷，應依刑事訴訟法第299條第1項前段，刑法第306條第1
項、第41條第1項前段，刑法施行法第1條之1第1項，判決如主文
。
本案經檢察官黃怡華提起公訴，檢察官林岳賢到庭執行職務。
中　　華　　民　　國　　111 　年　　2 　　月　　24　　日
                  刑事第八庭    法  官  陳鈴香
以上正本證明與原本無異。
如不服本判決應於收受判決後20日內向本院提出上訴書狀，並應
敘述具體理由；其未敘述上訴理由者，應於上訴期間屆滿後20日
內向本院補提理由書（均須按他造當事人之人數附繕本）「切勿
逕送上級法院」。
告訴人或被害人如不服判決，應備理由具狀向檢察官請求上訴，
上訴期間之計算，以檢察官收受判決正本之日起算。
                                書記官  陳科維
中　　華　　民　　國　　111 　年　　2 　　月　　25　　日
附錄論罪科刑法條：
中華民國刑法第306條
無故侵入他人住宅、建築物或附連圍繞之土地或船艦者，處1年
以下有期徒刑、拘役或9千元以下罰金。
無故隱匿其內，或受退去之要求而仍留滯者，亦同。